臺灣新竹地方法院交通事件裁定
移送機關即
原處分機關　交通部公路總局新竹區監理所
異　議　人
即受處分人　易雲保
上列異議人即受處分人因違反道路交通管理處罰條例案件，對於
交通部公路總局新竹區監理所民國99年12月17日竹監營字第裁50
-E00000000號違反道路交通管理事件裁決處分聲明異議，本院裁
定如下：
    主  文
原處分撤銷。
易雲保不罰。
    理  由
一、原處分意旨略以：異議人即受處分人易雲保（下稱異議人）
    於民國99年10月5 日上午8 時32分，駕駛車牌號碼HA-406號
    營業一般大貨車行經新竹縣竹東鎮竹122 線30.5公里處，因
    「不遵守道路交通標誌之指示」違規，經警舉發，並填掣竹
    縣警交字第E00000000 號舉發違反道路交通管理事件通知單
    （下稱舉發通知單），並移送原處分機關處理，原處分機關
    調查後認異議人有「不遵守公路機關依處罰條例第5條規定
    所發布之命令」違規行為，乃於99年12月17日依道路交通管
    理處罰條例第60條第2項第2款、第63條第1項第1款（原處分
    漏載）及違反道路交通管理事件統一裁罰基準及處理細則第
    41、43、44、67條規定，以竹監營字第裁50-E000000 00 號
    違反道路交通管理事件裁決書，認定異議人有「不遵守公路
    機關依處罰條例第5條規定所發布之命令」之違規事實而裁
    處罰鍰新臺幣（下同）900元，並記違規點數1點。
二、聲明異議意旨略以：異議人固於99年10月5 日上午8 時32分
    ，駕駛車牌號碼HA-406號營業一般大貨車，行經新竹縣竹東
    鎮竹122 線30.5公里處，然該路段交通標誌明確標示禁行時
    段為「例假日之上午6 時30分至8 時」，異議人行經該路段
    之時間，非屬牌示禁行之範圍，異議人遵行道路交通標誌通
    行，並無違規，原處分機關裁決有誤，爰依法聲明異議等語
    。
三、按交通法庭認為聲明異議有理由或聲明異議雖無理由而原處
    分不當或違法者，應以裁定將原處分經聲明異議部分撤銷，
    並自為裁定，乃道路交通事件處理辦法第19條前段所明定。
    又按違反行政法上義務之行為非出於故意或過失者，不予處
    罰，行政罰法第7 條亦定有明文。而犯罪事實應依證據認定
    之，無證據不得認定犯罪事實，刑事訴訟法第154 條第2 項
    定有明文；認定犯罪事實所憑之證據，雖不以直接證據為限
    ，間接證據亦包括在內；然而無論直接或間接證據，其為訴
    訟上之證明，須於通常一般之人均不致有所懷疑，而得確信
    其為真實之程度者，始得據為有罪之認定，倘其證明尚未達
    到此一程度，而有合理之懷疑存在時，即應為有利於被告之
    認定，最高法院30年上字第816 號判例、76年臺上字第4986
    號判例參照。法院受理交通事件，準用刑事訴訟法之規定，
    道路交通管理處罰條例第89條前段規定甚明，是前揭刑事訴
    訟法上罪疑唯輕或罪疑唯有利於被告之原則，於法院審理交
    通聲明異議案件時，亦有所適用。
四、本院查：
（一）異議人於於99年10月5 日上午8 時32分，駕駛車牌號碼HA
      -406號營業一般大貨車，行經新竹縣竹東鎮竹122 縣30.5
      公里處，此為異議人所不爭執，亦有舉發通知單、裁決書
      在卷可憑，固堪信屬實。
（二）又按「為維護道路交通安全與暢通，公路或警察機關於必
      要時，得就下列事項發布命令：一、指定某線道路或某線
      道路區段禁止或限制車輛、行人通行，或禁止穿越道路，
      或禁止停車及臨時停車。…」、「汽車駕駛人，駕駛汽車
      有下列情形之一，而本章各條無處罰之規定者，處新臺幣
      九百元以上一千八百元以下罰鍰：…二、不遵守公路或警
      察機關，依第五條規定所發布命令。」、「汽車駕駛人有
      下列各款所列條款之一者，除依原條款處罰鍰外，並予記
      點：一、有…第六十條第一項、第二項第一款、第二款情
      形之一者，各記違規點數一點。…」，道路交通管理處罰
      條例第5 條、第60條第2 項第2 款及第63條第1 項第1 款
      固分別定有明文。而系爭「新竹縣竹東鎮竹122 縣30.5公
      里處」路段，確經新竹縣政府依新竹縣道路交通安全聯席
      會報99年6 月17日會議審議結論及道路交通管理處罰條例
      第5 條規定，於99年7 月8 日公告禁止行駛路線及時段為
      ：「竹東鎮122 線（29.981K-49K ）（五指山入口至大鹿
      林道）總重26公噸以下大貨車禁行時段為例假日上午7 時
      至9 時…」，並自公告日起實施，此有新竹縣政府99年7
      月8 日府公養字第0990114236號函暨所附新竹縣政府公告
      「新竹縣轄內道路大貨車禁止行駛路線表」在卷可參（見
      本院卷第11至13頁），固亦堪信屬實。
（三）然查，本件異議人違規當時，該路段設置之交通標誌竟明
      示禁行時段為「例假日之上午6 時30分至8 時」，與前開
      函文暨附表公告禁行時段相異，而新竹縣政府係於99年10
      月18日始委託發包廠商改善標誌，此有舉發時拍攝之照片
      （見本院卷第5 頁、第21頁）及新竹縣政府100 年2 月21
      日府工養字第100016218 號函覆本院：「…二、查122 線
      30K 處為122 線與台3 線路口，路口3 處禁行大貨車進入
      之標誌與本府公告禁行時段及總重相異，故於99年10月18
      日委託本府發包廠商改善標誌」等語及改善後相片在卷可
      證（見本院卷第24至28頁），是異議人主張本件案發之日
      即99年10月5 日，該路段交通標誌所顯示之禁行時段僅至
      上午8 時為止，其於上午8 時32分行經該路段，並無違反
      公路或警察機關，依道路交通管理處罰條例第5 條規定所
      發布命令之主觀上故意或過失等語，非屬無據。
（四）綜上所述，本件並無積極證據足認異議人有故意違反道路
      交通管理處罰條例第5 條規定所發布命令之交通違規行為
      ，而綜觀全卷亦無其他積極證據足認異議人於違規前，對
      於前開新竹縣政府99年7 月8 日府公養字第0990114236號
      函暨所附新竹縣政府公告「新竹縣轄內道路大貨車禁止行
      駛路線表」之內容，已有知悉，是依罪疑唯有利於被告之
      原則，應作對異議人有利之認定。從而，原處分機關所為
      之裁決尚有未合，本件異議為有理由，應由本院將原處分
      撤銷，改諭知異議人不罰，以資適法。
五、據上論斷，應依道路交通事件處理辦法第19條前段，裁定如
    主文。
中    華    民    國    100   年    3    月    23     日
                  交通法庭    法  官  張詠晶
以上正本證明與原本無異。
如不服本裁定，應於裁定送達後5日內向本院提出抗告狀。
                              書記官  蕭汝芳
中    華    民    國   100    年    3     月    23    日